臺灣宜蘭地方法院刑事判決
110年度訴字第384號
公  訴  人  臺灣宜蘭地方檢察署檢察官
被      告  黃新鵬



上列被告因傷害等案件，經檢察官提起公訴 （110年度偵字第40
94號），本院判決如下：
    主  文
黃新鵬犯傷害罪，處有期徒刑參月，如易科罰金，以新臺幣壹仟
元折算壹日。
    事  實
一、黃新鵬於民國110年5月6日12時41分許(即其所有之行車紀錄
    器所記錄之時間)駕駛車牌號碼000-000號計程車，沿宜蘭縣
    羅東鎮興東路往宜蘭方向行駛，行經羅東鎮興東路69號即羅
    東郵局前時，適曾苡筑駕駛車牌號碼000-0000號自用小貨車
    搭載沈秀鳳，自黃新鵬左側即羅東郵局倉庫門駛出(與黃新
    鵬距離約31公尺)並左轉興東路直行，黃新鵬因認為曾苡筑
    轉彎車未禮讓直行車先行而心生不滿。嗣黃新鵬行駛在曾苡
    筑車後，又認為曾苡筑行車速度太慢，更為不滿而在曾苡筑
    車後長按喇叭1次，並在車內怒罵「幹妳娘，你不是很快」
    等語3次。黃新鵬因見曾苡筑速度並未加快，竟基於妨害他
    人行使權利之犯意，在宜蘭縣○○鎮○○路000號前，先跨越雙
    黃線自曾苡筑左側超車，並在車內怒罵「妳不是很快」等語
    ，而後將車輛停駛在曾苡筑車前，以此強暴之方法，妨害曾
    苡筑自由行駛道路之權利。黃新鵬並下車走至曾苡筑駕駛座
    之車門旁，要求曾苡筑下車時，復基於傷害之犯意，於曾苡
    筑打開駕駛座車門下車之際，徒手用力將曾苡筑駕駛座之車
    門往內推，而致曾苡筑因車門之撞擊力而受有右膝部挫傷、
    右肘挫傷及右大腳趾挫傷之傷害，並基於公然侮辱之犯意，
    在前開不特定人得共見共聞之道路上，向曾苡筑辱罵「幹妳
    娘機掰」等語，足以貶損曾苡筑社會上之人格。
二、案經曾苡筑訴由宜蘭縣政府警察局羅東分局報告臺灣宜蘭地
    方檢察署檢察官偵查起訴。
    理  由
壹、證據能力部分：
    按被告以外之人於審判外之言詞或書面陳述，除法律有規定
    者外，不得作為證據，刑事訴訟法第159條第1項定有明文；
    又被告以外之人於審判外之陳述，雖不符合刑事訴訟法第15
    9條之1至第159條之4之規定，但經當事人於審判程序同意作
    為證據，法院審酌該言詞陳述或書面陳述作成時之情況，認
    為適當者，亦得為證據；當事人、代理人或辯護人於法院調
    查證據時，知有第159條第1項不得為證據之情形，而未於言
    詞辯論終結前聲明異議者，視為有前項之同意，刑事訴訟法
    第159條第1項、第159條之5各定有明文。查本判決下列所引
    用之各該被告以外之人於審判外之陳述，雖屬傳聞證據，惟
    被告黃新鵬於本院準備程序及審判期日中均未否認其證據能
    力，且迄至言詞辯論終結前亦未就此聲明異議或另為反對之
    表示，本院審酌此等證據資料製作時之情況，尚無違法不當
    及證明力明顯過低之瑕疵，亦認為以之作為證據應屬適當，
    故揆諸前開規定，應認前揭證據資料均有證據能力。至本判
    決所引其他非供述證據部分，因與本案均有關聯性，且查無
    違反法定程序取得之情，依刑事訴訟法第158條之4規定之反
    面解釋，亦有證據能力。
貳、實體方面：
一、認定事實所憑之證據及理由
  ㈠訊據被告黃新鵬固坦承有於前揭時、地向告訴人曾苡筑辱罵
    「幹妳娘機掰」等語，足以貶損曾苡筑社會上之人格等情，
    惟矢口否認有何強制、傷害犯行，辯稱：伊沒有推車門造成
    告訴人曾苡筑受傷，強制罪部分請法院判斷是否構成犯罪云
    云。
  ㈡經查：
  ⒈被告黃新鵬於110年5月6日12時41分許(即其所有之行車紀錄
    器所記錄之時間)駕駛車牌號碼000-000號計程車，沿宜蘭縣
    羅東鎮興東路往宜蘭方向行駛，行經羅東鎮興東路69號即羅
    東郵局前時，適告訴人曾苡筑駕駛車牌號碼000-0000號自用
    小貨車搭載沈秀鳳，自被告黃新鵬左側即羅東郵局倉庫門駛
    出(與被告黃新鵬距離約31公尺)並左轉興東路直行，嗣被告
    黃新鵬行駛在告訴人曾苡筑車後，並在告訴人曾苡筑車後長
    按喇叭1次，並在車內怒罵「幹妳娘，你不是很快」等語3次
    。被告黃新鵬復又跨越雙黃線自告訴人曾苡筑左側超車，並
    在車內怒罵「妳不是很快」等語，而後將車輛停駛在告訴人
    曾苡筑車前。並基於公然侮辱之犯意，在前開不特定人得共
    見共聞之道路上，向告訴人曾苡筑辱罵「幹妳娘機掰」等節
    ，業據被告黃新鵬自承在卷，核與證人即告訴人曾苡筑於警
    詢及偵查之證述，以及證人沈秀鳳於警詢、偵查中所述大致
    相符，並有礁溪杏和醫院診斷證明書在卷可稽，上開事實首
    堪認定。
　⒉按刑法上之公然侮辱罪，祗須侮辱行為足使不特定人或多數
    人得以共見共聞，即行成立。又所謂侮辱，係以使人難堪為
    目的，以言語、文字、圖畫或動作表示不屑、輕蔑或攻擊之
    意思，足以對於個人在社會上所保持之人格及地位，達貶損
    其評價之程度，即足當之；是否符合侮辱之判斷，應顧及行
    為人之年齡、教育程度、職業與被害人之關係及社會整體之
    價值觀等情狀。查「幹妳娘機掰」等言詞，在一般社會通念
    及口語意義上，對所指摘之對象均屬負面用語，對女性之名
    譽、社會評價尤具貶低之意，客觀上已足使人感到難堪、屈
    辱，以被告之年齡、智識程度、社會生活經驗，理當知悉上
    開言詞具有侮辱性，故被告對告訴人口出上開言詞，顯為使
    告訴人感到難堪並貶損其人格及社會評價；又本件發生地點
    係於公眾往來頻繁之大馬路，屬不特定多數人均得自由進出
    之場所，是被告陳述上開言詞時，自為不特定多數人可共見
    共聞，已符合「公然」之要件。是被告所為公然侮辱告訴人
    曾苡筑之犯行，堪以認定。　
  ⒊次按刑法第304條之強暴、脅迫，祇以所用之強脅手段足以妨
    害他人行使權利，或足使他人行無義務之事為已足，並非以
    被害人之自由完全受其壓制為必要，而判斷是否屬於強暴行
    為之重點在於施暴有無發生強制作用。且強制罪之成立須審
    視其強制手段或強制目的之違法及可非難之嚴重及負面程度
    ，依整體社會價值而予評價判斷，是否已超過社會可忍受之
    界線，而有以國家刑罰權加以制裁之可非難性。
  ⑴檢察官勘驗被告提出之行車紀錄器光碟可知：
　①2021年5月6日 12:41:02
    告訴人曾苡筑駕駛車牌號碼000-0000號自用小貨車自被告黃
    新鵬左側巷口駛出至被告車前，被告有煞車減速，被告煞車
    時，方向盤前方有二個小型雜物往前移動，兩車並未發生擦
    撞，被告緊跟在告訴人車後，兩車在路口停等紅綠燈。
　②2021年5月6日 12:41:51
　　告訴人起步直行，被告車輛在後。
　③2021年5月6日 12:41:58
　　被告長按喇叭1次，並2次以台語口出「幹你娘，你不是很快
    」。
　④2021年5月6日 12:41:58至12:42:45
　　被告跟隨在告訴人車後行駛。
　⑤2021年5月6日 12:42:46
　　被告以台語口出「幹你娘，你不是很快」。
　⑥2021年5月6日 12:43:00至12:43:07
　　被告跨越雙黃線自告訴人左側超車，並以台語口出「你不是
    很快」，而後即停在告訴人車前。
　⑦2021年5月6日 12:43:14
　　被告關車門的聲音。 
　⑧2021年5月6日 12:43:16至12:45:11
　　傳出男性激動講話之聲音。
　⑨2021年5月6日 12:45:11
　　 被告關車門的聲音。
　　 從上開勘驗筆錄可知，被告黃新鵬以跨越雙黃線自告訴人
     左側超車之方式，停在告訴人曾苡筑車前，以此強暴之方
     法，妨害告訴人曾苡筑自由行駛道路之權利，客觀上足使
     告訴人曾苡筑之自由受到相當程度壓制而發生強制作用，
     依前引說明，被告黃新鵬上開手段已屬強暴行為無誤。況
     且法律亦未賦予人民得私下以不法方式自力救濟之權利，
     被告黃新鵬自不得迫使告訴人曾苡筑忍受遭人以私人不法
     腕力強行逼令停車之事，然被告黃新鵬竟選擇以上開強暴
     方式強行逼令告訴人停車，此舉已明顯逾越一般社會通念
     上可忍受之界線，亦即其採用之手段已超過保護自己權利
     所必要之程度，難認具有社會相當性，經法益權衡後，認
     被告上開行為已達到使他人行無義務之事，並妨害他人行
     使權利之程度，而屬侵害他人權利之不法行為，合於強制
     罪之構成要件，被告上開辯解即非可取。
  ⑵被告又辯稱：伊沒有毆打告訴人曾苡筑云云。惟告訴人曾苡
    筑於警詢及偵查中作證時，均指證係遭被告黃新鵬用力將告
    訴人曾苡筑的車門往告訴人曾苡筑方向推所造成受有上開傷
    勢等情，而該等傷勢客觀上亦與人體遭到堅硬物品碰撞所可
    能造成之傷害部位、種類相符，且被告黃新鵬當時係處在憤
    怒、激動之情緒，如其當下欲質問告訴人曾苡筑，大力推車
    門之舉，亦未悖於常情；再參酌證人沈秀鳳於警詢時亦證稱
    被告黃新鵬叫告訴人曾苡筑下車，當告訴人曾苡筑要開車門
    下車時，伊有看到被告就伸手將駕駛座之車門大力地向內推
    ，被告此行為使告訴人曾苡筑受有右膝部挫傷、右肘挫傷及
    右大腳趾挫傷之傷害等語（見偵卷第9頁背面），且依卷內
    事證，亦未見告訴人曾苡筑有何偽造傷勢以誣陷被告之必要
    ，則依上開各情觀之，已足以認定被告黃新鵬當時確有將駕
    駛座之車門大力地向內推，並導致告訴人曾苡筑受有上開傷
    害無誤。被告黃新鵬猶否認其情，要無可採。
  ⑶從而，被告於前揭時、地確有以上開方式對告訴人為強制、
    傷害行為之事實，可資認定。
  ㈢綜上所述，參互印證，被告上開所辯，均屬推諉卸責之詞，
    洵無足採。被告於前揭時、地對告訴人強制、傷害、公然侮
    辱之犯行，堪予認定，自應依法論罪科刑。
二、論罪科刑
　㈠核被告黃新鵬所為，係犯刑法第277條第1項傷害罪、同法第3
    04條第1項強制罪、同法第309條第1項公然侮辱罪。被告基
    於上開之不滿，在密切接近之時間、地點為上開行為，具有
    行為局部之同一性，且犯罪目的一貫，就法律評價應認屬一
    行為同時觸犯數罪名，方符合刑罰公平原則，如予數罪併罰
    ，反有過度處罰之疑。是被告以一行為觸犯上開數罪名，為
    想像競合犯，應依刑法第55條之規定，從一重以傷害罪處斷
    。　
  ㈡科刑
    爰以行為人之責任為基礎，審酌被告黃新鵬為職業駕駛，僅
    因主觀認為告訴人曾苡筑轉彎車未禮讓直行車先行及行車速
    度太慢，即不思以理性溝通，竟採取上開跨越雙黃線自告訴
    人曾苡筑左側超車，而後將車輛停駛在告訴人曾苡筑車前之
    強暴方式為手段，並大力將告訴人曾苡筑駕駛座之車門往內
    推而致告訴人曾苡筑身體多處受有傷害，並以前述貶低女性
    之言詞辱罵告訴人曾苡筑，被告所為實非足取，自應予相應
    之刑事非難；復審酌被告黃新鵬於審理時自陳係大學肄業之
    教育程度、擔任計程車司機暨所述家庭經濟生活狀況勉持，
    以及犯後猶否認犯行，未見反省之意，且迄今仍未賠償告訴
    人，無實際填補損害之作為，犯後態度不佳等一切具體情狀
    ，量處如主文所示之刑，並諭知易科罰金之折算標準，以示
    懲儆。
據上論斷，應依刑事訴訟法第299條第1項前段，刑法第277條第1
項、第304條第1項、第309條第1項、第55條、第41條第1項前段
，刑法施行法第1條之1第1項，判決如主文。
本案經檢察官董良造提起公訴，檢察官張學翰到庭執行職務
中    華    民    國    111   年    3     月    24    日
                  刑事第五庭 審判長法  官 陳嘉年
                                   法  官 李蕙伶
                                   法  官 陳嘉瑜
以上正本證明與原本無異。
如不服本判決應於收受送達後20日內向本院提出上訴書狀，並應
敘述具體理由；如未敘述上訴理由者，應於上訴期間屆滿後20日
內向本院補提理由書（均須按他造當事人之人數附繕本）「切勿
逕送上級法院」。
中　　華　　民　　國　　111 　年　　3 　　月　　24　　日
                                   書記官  林家君
附錄本案論罪科刑法條全文：
中華民國刑法
第277條
傷害人之身體或健康者，處五年以下有期徒刑、拘役或五十萬元
以下罰金。
犯前項之罪，因而致人於死者，處無期徒刑或七年以上有期徒刑
；致重傷者，處三年以上十年以下有期徒刑。
第304條
以強暴、脅迫使人行無義務之事或妨害人行使權利者，處三年以
下有期徒刑、拘役或九千元以下罰金。
前項之未遂犯罰之。
第309條
公然侮辱人者，處拘役或九千元以下罰金。
以強暴犯前項之罪者，處一年以下有期徒刑、拘役或一萬五千元
以下罰金。